【裁判字號】    97,裁,1
【裁判日期】    970110
【裁判案由】    遺產稅
【裁判全文】
最  高  行  政  法  院  裁  定
                                     97年度裁字第00001號
上  訴  人  甲○○
被 上訴 人  財政部臺灣省中區國稅局
代  表  人  鄭宗典
上列當事人間遺產稅事件，上訴人對於中華民國96年3月15日臺
中高等行政法院95年度訴字第638號判決，提起上訴，本院裁定
如下︰
    主  文
上訴駁回。
上訴審訴訟費用由上訴人負擔。
    理  由
一、按對於高等行政法院判決上訴，非以其違背法令為理由，不
    得為之，行政訴訟法第242條定有明文。是對於高等行政法
    院判決上訴，若未具體說明原判決違背何項法令、不適用或
    如何適用不當之具體情事，即非主張原判決違背法令以為上
    訴理由，其上訴即不合法。
二、本件上訴人對於臺中高等行政法院判決上訴，略以：按「違
    反行政法上義務之行為非出於故意或過失者，不予處罰。」
    行政罰法第7條第1項定有明文。查被上訴人所謂之「查獲漏
    報遺產新臺幣（下同）10,658,406元及調整遺產之股票淨值
    123,600元」部分，基上之說明應非屬於遺產及贈與稅法第1
    條及第3條之1所稱之遺產，且上訴人並未曾有申報遺產稅之
    經驗，如縱有漏報或短報被繼承人之遺產時，則因上訴人並
    非出於故意或過失，在前揭之條文規定下，上訴人依法應不
    受處罰。又「被繼承人死亡前，未償之債務，其有確實之證
    明者，應自遺產總額中扣除，免徵遺產稅」，為遺產及贈與
    稅法第17條第1項第9款所明定，經查被上訴人以被繼承人許
    添壽於民國90年3月5日死亡，上訴人於90年8月31日辦理遺
    產稅申報，申報遺產總額24,717,262元，案經被上訴人查獲
    尚有保證責任苗栗縣竹南信用合作社存款5,975,854元，竹
    南鎮農會存款412,327元及竹建瓦斯股份有限公司20,000股
    淨值之差額123,600元、263,920張股票之股款4,270,225元
    漏未合併申報，合計漏報遺產10,658,406元（含漏報應稅免
    罰4,347,480元），原查爰併計核定遺產總額35,499,268元
    。被上訴人並未就90年2月27日經由竹南信用合作社核貸之5
    百萬元債務依法扣除，僅依遺產及贈與稅法施行細則第13條
    之規定併計遺產，則本件漏報遺產總額是否有誤，應同時扣
    除該筆貸款始為合法云云。經核上開理由，並未具體說明原
    判決係違背何項法令、如何不適用法規或適用不當，依首揭
    規定及說明，其上訴自不合法，應予駁回。
三、依行政訴訟法第249條第1項前段、第104條、民事訴訟法第
    95條、第78條，裁定如主文。
中    華    民    國    97    年    1     月    10    日
                    最高行政法院第四庭
                        審判長法官  鍾  耀  光
                              法官  姜  仁  脩
                              法官  王  德  麟
                              法官  黃  清  光
                              法官  吳  慧  娟
以  上  正  本  證  明  與  原  本  無  異
中    華    民    國    97    年    1     月    10    日
                              書記官  王  史  民


司法院資訊處製作；財團法人民間司法改革基金會備份。
